臺灣雲林地方法院民事判決　　　　　　　 94年度訴字第473號
原　　　告　苗栗縣三灣鄉農會
法定代理人　丙○○
訴訟代理人　戊○○
被　　　告　乙○○○○○○
上列當事人間請求清償債務事件，本院於民國94年12月7 日言詞
辯論終結，判決如下：
    主  文
被告應給付原告新臺幣伍佰玖拾玖萬陸仟壹佰元，及自民國八十
二年四月十八日起至清償日止，按年息百分之十一計算之利息（
嗣後並按原告基本放款利率加年息百分之一點七五機動計算），
並自民國八十二年五月十九日起至清償日止，其逾期在六個月以
內者，按上開利率百分之十，逾期超過六個月者，超過部分按上
開利率百分之二十計算之違約金。
訴訟費用由被告負擔。
    事實及理由
一、程序方面：
  (一)、按訴狀送達後，原告不得將原訴變更或追加他訴，但擴張
      或減縮應受判決事項之聲明者，不在此限，民事訴訟法第
      255 條第1 項第3 款定有明文。本件原告起訴時請求被告
      給付其新臺幣（下同）5,996,100 元，及自民國（下同）
      82年4 月18日起至清償日止，按年息百分之十一計算之利
      息，並自82年5 月18日起至清償日止，其逾期在6 個以內
      者，按上開利率百分之十，逾期超過6 個月者，超過部分
      按上開利率百分之二十計算之違約金。嗣於本院審理時，
      利息部分變更聲明請求自82年5 月19日起至清償日止，按
      原告基本放款利率加年息百分之一點七五機動計算，核屬
      聲明之擴張、減縮，與上開規定相符，應予准許。
  (二)、被告未於言詞辯論期日到場，核無民事訴訟法第386 條各
      款所列情形，爰依原告之聲請，由其一造辯論而為判決。
二、原告起訴主張：訴外人丁○○於81年7 月2 日，以被告為連
    帶保證人，向原告借款6,000,000 元，約定清償日期為84年
    9 月18日，利息按原告基本放款利率加年息百分之一點七五
    機動計算，如有一期遲延給付，即視為全部到期，應一次付
    清本息，並自逾期之日起，逾期在6 個月以內者，按放款利
    率百分之十，逾期超過6 個月部分，按放款利率百分之二十
    加計違約金。茲因原告內部規定，必須具備會員資格始可借
    款，當時丁○○無會員資格，無法借款，於是先借用訴外人
    劉煜明之名義，與原告簽訂消費借貸契約，並以訴外人張晉
    、饒進春為連帶保證人，辦理相關手續，待丁○○及被告均
    取得會員資格後，才於81年9 月18日變更借款人為丁○○，
    並將原連帶保證人饒進春變更為被告。詎丁○○僅繳納本息
    至82年4 月17日，尚欠本金5,996,100 元未清償，為此請求
    判決被告應給付原告上開金額及如主文所示之利息、違約金
    。
三、被告未於言詞辯論期日到場，惟其提出支付命令異議狀抗辯
    其與丁○○、甲○○等人不相識，更無可能於81年間向原告
    借款6,000,000 元等語。
四、原告主張之事實，已據其提出系爭借款之申請書、借據、授
    信約定書、放款帳、他項權利證明書、抵押權設定契約書及
    切結書等件為證（見本院卷第20-30 、52-67 頁）。且證人
    即承辦系爭放款之原告職員陳毓潔到庭證述：丁○○、甲○
    ○及被告三人是朋友關係，都住在台北，當時是透過代書廖
    順和來借款，因為借款必須具備會員資格，所以用住在當地
    之會員劉煜明名義借款，同時找另一會員饒進春當連帶保證
    人。因為原告規定每個會員最多只能借6,000,000 元，當時
    他們要借23,000,000元，所以用4 個會員借款，其中2 人就
    是丁○○及被告。因為被告同時也有借款，所以她也應原告
    要求，將戶籍遷到苗栗縣三灣鄉，等到丁○○及被告取得會
    員資格後，才於81年9 月18日將借款人變更為丁○○，將其
    中一名連帶保證人饒進春變更為被告。變更被告為連帶保證
    人時，有經過被告的同意，是在原告信用部對保，當時有甲
    ○○、丁○○、廖順和代書、另一借款人陳旭海及被告在場
    ，還有一位借款人叫邊儀安，當天因為他沒空，所以是我們
    到台北跟他對保等語（見本院卷第42頁背面-44 頁）。證人
    即代書廖順和亦結證稱：因為農會有一個制度，要通過會員
    才能借款，所以由甲○○提供土地，先以我們4 個鄉名出名
    借款，其中3 人是劉家藏、饒進春、巫錦焰，另一個人姓名
    忘記了，後來由甲○○另找其本人、陳旭海、邊儀安及被告
    4 人當借款人。系爭借款改由被告當連帶保證人時，被告在
    場，而且知情，另外甲○○、陳旭海也有在場，我記得甲○
    ○、陳旭海及被告3 人是同時對保，邊儀安是另外對保。實
    際借款人是甲○○，因為農會有規定借款額度，所以才由4
    個人出名來借，但錢都是由甲○○借走等語（見本院卷第44
    頁背面、45頁）。互核證人陳毓潔、廖順和證述之內容，大
    致相同，且與原告提出之系爭借款及借款人由訴外人巫錦焰
    變更為邊儀安、饒進春變更為陳旭海、劉家藏變更為被告之
    借款申請書、借據、授信約定書、放款帳、他項權利證明書
    、抵押權設定契約書、切結書等件相符（見本院卷第68-110
    頁），其二人之證詞應堪憑信。再參以被告於對保時所簽訂
    之授信約定書上記載被告之身分證統一編號Ｚ000000000號、
    住址苗栗縣三灣鄉○○村○ 鄰○○路32號、出生年月日51年
    2 月28日等內容，與被告戶籍謄本及異議狀中所載之年籍資
    料、住所地址、被告原名陳春梅，原住苗栗縣三灣鄉○○村
    ○ 鄰○○路32號，現住雲林縣元長鄉○○村○○鄰○○路20號
    等情亦相吻合（見本院卷第4 、24頁、支付命令卷第9 頁）
    。而被告除提出異議狀否認借款外，從未到場爭執，與證人
    對質，且未舉出任何證明方法供本院審酌，其空言所辯，不
    足採信。綜合以上各情，堪認原告上開主張為真實可信。
五、按借用人應於約定期限內，返還與借用物種類、品質、數量
    相同之物，民法第478 條前段定有明文。又保證債務之所謂
    連帶，係指保證人與主債務人負同一債務，對於債權人各負
    全部給付之責任而言，此就民法第272 條第1 項規定連帶債
    務人之文義參照觀之甚明（最高法院45年台上字第1426號判
    例參照）。從而，原告依據消費借貸契約及連帶保證之規定
    ，請求被告給付5,996,100 元及自82年4 月18日起至清償日
    止，按年息百分之十一計算之利息（嗣後並按原告基本放款
    利率加年息百分之一點七五機動計算），並自82年5 月19日
    起至清償日止，其逾期在6 個月以內者，按上開利率百分之
    十，逾期超過6 個月者，超過部分按上開利率百分之二十計
    算之違約金，為有理由，應予准許。
六、訴訟費用負擔之依據：民事訴訟法第78條。
中　　華　　民　　國　　94　　年　　12　　月　　21　　日
                  民事第一庭    法  官     蔡碧蓉
以上正本係照原本作成。
如對本判決上訴，須於判決送達後20日內向本院提出上訴狀（須
附繕本），並應繳納上訴裁判費。
中　　華　　民　　國　　94　　年　　12　　月　　21　　日
                                書記官     蔡嘉萍
